【裁判字號】    97,破抗,19
【裁判日期】    971031
【裁判案由】    宣告破產
【裁判全文】
臺灣高等法院臺南分院民事裁定    97年度破抗字第19號
抗  告  人  丙○○
            送達代收人  乙○○.
上列當事人因聲請宣告破產事件，對於中華民國97年7月21日台
灣嘉義地方法院97年度破字第7號裁定，提起抗告，本院裁定如
下：
    主    文
原裁定廢棄，發回台灣嘉義地方法院。
    理    由
一、按「破產，對債務人不能清償債務者宣告之。」、「法院對
    於破產之聲請，在裁定前，得依職權為必要之調查，並訊問
    債務人、債權人及其他關係人」、「左列財產為破產財團：
    一破產宣告時屬於破產人之一切財產，及將來行使之財產請
    求權。二破產宣告後，破產終結前，破產人所取得之財產。
    專屬於破產人本身之權利及禁止扣押之財產，不屬於破產財
    團。」、「破產宣告後，如破產財團之財產不敷清償財團費
    用及財團債務時，法院因破產管理人之聲請，應以裁定宣告
    破產終止。」破產法第57條、第63條、第97條、第148條分
    別定有明文。又「破產，對債務人不能清償債務者，宣告之
    ，為破產法第57條所明定。又依同法第148條規定之旨趣，
    除債務人之財產不敷清償破產財團之費用及財團之債務外，
    尚難認無宣告破產之實益。是以法院就破產之聲請，應依職
    權為必要之調查，倘債務人確係毫無財產可構成破產財團，
    或債務人之財產不敷清償破產財團之費用及財團之債務，無
    從依破產程序清理其債務時，始得以無宣告破產之實益，裁
    定駁回聲請，此觀司法院25年院字第1505號解釋自明。」，
    此有最高法院86年度台抗字第479號裁定可資參照。
二、聲請及抗告意旨略以：抗告人因積欠鉅額債務而無力清償，
    已構成資產不足抵償負債事實，本件應已符合宣告破產之要
    件，抗告人現有財產（其中抗告人存款尚有12萬6000元、股
    利148萬1845元，若再加上死會會款債權，約計有1,200多萬
    元），足以支付破產財團費用及財團債務。抗告人自知本身
    無法補償全部被害人，但一心想讓全部受害人能就抗告人所
    餘財產公平受償，始提起本件聲請，非如原裁定所謂係為企
    圖以破產法對於免責規定之漏洞，達到免除全部債務目的。
    抗告人向原審法院聲請破產宣告，竟遭原裁定駁回，為此提
    起抗告，請求廢棄原裁定云云。
三、經查：抗告人主張伊對第三人甲○○等共122人之負債金額
    總計高達新台幣（下同）1億2785萬6407元，並積欠有使用
    牌照稅2萬8220元、地價稅1萬1114元、房屋稅1萬2006元，
    此有抗告人提出之債權人清冊、嘉義縣稅捐稽徵處民國（下
    同）96年12月17日嘉縣稅法字第0960139750號函影本等各乙
    份在卷足參（原審卷第21頁至第24頁、第86頁、第87頁）。
    又抗告人主張伊原與其妻謝盧愛共同經營「宏益行」（登記
    負責人謝盧愛）以維生，惟上開商號業於95年12月1日結束
    營業，現為歇業狀態，伊目前沒有工作。另抗告人目前僅有
    部分存款約934.6元及部分現金20餘萬元；至於其名下之坐
    落嘉義縣大林鎮○○○段下埤頭小段384、384-1地號土地暨
    其上127、127-1建號建物等不動產，業經原審法院96年度執
    字第2922號強制執行事件受理執行，並於97年6月3日由第三
    人溫永進以最高價額761萬9990元應買並拍定，經扣除上開
    不動產之擔保債權之本金、利息及違約金等優先受償債權共
    計627萬2528元後，抗告人主張應尚有剩餘部分款項，惟截
    至本院準備程序期日97年10月8日時止，抗告人均未取得上
    開拍賣剩餘款各情，經抗告人到庭證述在卷，並經原審法院
    依職權調閱原審96年度執字第2922號執行卷宗查閱無訛，並
    有營利事業資料查詢表乙份、抗告人提出之不動產第2次拍
    賣公告暨其拍賣筆錄、投標書等影本各乙份在卷足憑（原審
    卷第162頁、第163頁、第176頁至第182頁、第202頁，本院
    卷第24頁、第25頁）。抗告人主張其目前負債大於資產，其
    財產不足清償債務之事實，堪信真正。
四、抗告意旨稱：「抗告人現有財產（其中抗告人存款尚有12萬
    6000元、股利148萬1845元，若再加上死會會款債權，約計
    有1200多萬元），足以支付破產財團費用及財團債務，具有
    宣告破產實益。」云云，經查：
  (一)原審裁定認定抗告人之存款、不動產及收入所得部分，尚有
    210萬1294元（原審裁定第3頁、第4頁），何以不敷清償破
    產財團之費用及破產財團之債務，而無宣告破產之實益？已
    難謂妥適。
  (二)抗告人之債權人甲○○於本院陳稱「抗告人尚有37萬7000元
    現金，現由抗告人債權人自救會保管」（本院卷第30頁）；
    抗告人具狀亦稱「第三人即其合會債務人黃文通、莊明通、
    江錦鳳等3人分別於97年10月21日共匯款78萬元予伊名下帳
    戶」，提出存摺明細影本乙份在卷以資證明，抗告人主張伊
    所有帳戶內有115萬7000元（377,000＋780,000＝115萬7000
    元）現金可資運用，尚非不實。
  (三)再者，原審以「稽徵機關核算95年度執行業務者收入標準」
    第1條關於律師擔任破產管理人之報酬（收入）課稅標準，
    即以「標的物財產價值百分之9」，為計算本件選任破產管
    理人報酬之標準，依此標準計算破產管理人報酬為18萬9000
    元（210萬×9％=18萬9000元），惟上開財政部頒布之令函
    ，係有關律師擔任破產管理人報酬課稅標準，並非實際之金
    額；況抗告人於提出本件聲請之初，即聲明欲選任第三人許
    慧齡律師為破產管理人，第三人許慧齡律師亦陳報本件破產
    管理人之報酬為6萬元整（原審卷第171頁），原審仍依18萬
    9000元計算酬金，似有未洽。
  (四)抗告人另主張第三人王月琴同意匯款159萬元予伊清償債務
    ，此項金額是否實在，有無實際匯入抗告人銀行戶頭，原審
    未及調查審酌。
  (五)此外，抗告人另主張目前法院提存分配款約有800多萬元，
    其中黃素部分600多萬元（本票裁定執行名義），統一的部
    分有120萬元，還有其他公司股份約148萬元，抗告人兒子願
    提供土地一筆供變賣清償，抗告人主張其妻謝盧愛亦有存款
    約40萬元可供列入其破產財團，是否屬實，尚待調查審認。
五、綜上所述，抗告人主張上開之現金及對債權人之債權（詳如
    理由四）如確實存在，是否不能清償破產財團之費用及財團
    之債務，而無宣告破產之實益？原審調查未臻完備，抗告意
    旨指摘原裁定不當，求為廢棄，為有理由，應由本院將原裁
    定廢棄，並發回由原審法院更為妥適之處理。
六、依破產法第五條、民事訴訟法第四百九十二條裁定如主文。
中    華    民    國    97    年    10    月    31    日
                  民事第三庭    審判長法  官  陳光秀
                                      法  官  莊俊華
                                      法  官  曾平杉
上為正本係照原本作成。
如不服本裁定，僅得於收受本裁定正本送達後10日內以適用法規
顯有錯誤為理由，向本院提出再抗告狀（須附繕本）依法應繳納
抗告費新台幣1千元，並委任律師為訴訟代理人，經本院許可後
始可再抗告於最高法院。
中    華    民    國    97    年    10    月    31    日
                                     書記官  葉秀珍
【附記】
民事訴訟法第495條之1第2項準用同法第466條之1第1、2項規定
：
(1)對於第二審判決上訴，上訴人應委任律師為訴訟代理人。但上
  訴人或其法定代理人具有律師資格者，不在此限。
(2)上訴人之配偶、三親等內之血親、二親等內之姻親，或上訴人
  為法人、中央或地方機關時，其所屬專任人員具有律師資格並
  經法院認為適當者，亦得為第三審訴訟代理人。
民事訴訟法第466條之2：
上訴人無資力委任訴訟代理人者，得依訴訟救助之規定，聲請第
三審法院為之選任律師為其訴訟代理人。


司法院資訊處製作；財團法人民間司法改革基金會備份。
